【裁判字號】    90,交上易,752
【裁判日期】    900430
【裁判案由】    過失傷害
【裁判全文】
臺灣高等法院臺中分院刑事判決                    九十年度交上易字第七五二號
    上  訴  人
    即  被  告  乙○○
右上訴人因過失傷害案件，不服台灣彰化地方法院八十九年度交易字第二０四號，中
華民國九十年一月四日第一審判決（起訴案號：台灣彰化地方法院檢察署八十九年度
偵字第四九０八號），提起上訴，本院判決如左：
      主  文
原判決撤銷。
乙○○因過失傷害人，累犯，處拘役參拾日，如易科罰金以參佰元折算壹日。
      事  實
本院認定之犯罪事實與原審判決書之記載相同，玆引用之。（如附件）
      理  由
一、引用原審判決書所記載之證據。
二、上訴人即被告乙○○上訴意旨固略以，本件車禍之發生地點係在近中心線處，可
    見告訴人丙○○未靠右行駛，且其車速過快，對車禍之發生亦有過失云云，但查
    告訴人堅稱伊係被告車子突然迴轉為閃避其車才向中心線閃避並在該處被撞，其
    車速約每小時六十公里左右，並無過失；參以彰化縣警察局道路交通事故調查報
    告表所示當地速限是每小時六十公里，此外又查無其他證據足認告訴人有超速，
    再由被告車損位置係在小客車前方保險桿受損嚴重，顯非告訴人機車自後撞擊所
    造成，此外又查無其他積極證據被害人有何與有過失之處，原審因之以被告前有
    多次前科，其最後一次因違反麻醉藥品管理條例案件，經臺灣臺南地方法院於八
    十五年七月一日判處有期徒刑十月確定，於八十七年三月十一日執行完畢，有臺
    灣高等法院被告全國前案紀錄表在卷可稽，其於刑之執行完畢後五年內，再犯本
    件有期徒刑以上之罪，係屬累犯，先依刑法第四十七條規定，加重其刑，再以其
    於車禍發生後，即向彰化縣警察局二林分局萬興派出所警員報案，而自首犯罪，
    並接受裁判，再依刑法第六十二條前段自首規定減輕其刑後予以論罪科刑固非無
    見，但本件被告業就本件車禍與告訴人達成和解，此有調解書一紙附卷足稽，且
    被告係對肇事地點不熟悉，駛過頭經姪兒告知乃為迴轉之動作，其過失情節尚非
    嚴重，被害人之傷勢亦已大致恢復，被告上訴意旨以告訴人與有過失，請求將原
    判決撤銷，固無足採，但原審判決就本件被告與被害人已達成民事和解，過失情
    節亦屬輕微，未及審認而量刑被告有期徒刑四月，尤屬過重，自應由本院予以撤
    銷改判，爰審酌被告素行，過失情節、所生危害、與告訴人已達成民事上和解，
    犯後已示悔意等一切情狀量處如主文所示之刑並諭知易科罰金之折算標準。
四、據上論斷，應依刑事訴訟法第三百六十九條第一項前段、第三百七十三條、第三
    百六十四條、第二百九十九條第一項前段、刑法第二百八十四條第一項前段、第
    四十一條、第四十七條、罰金罰鍰提高標準條例第一條前段、第二條判決如主文
    。
本案經檢察官甲○○到庭執行職務。
中      華      民      國    九十  年    四      月    三十            日
                                臺灣高等法院臺中分院刑事第七庭
                                      審判長法  官  林  榮  龍
                                            法  官  江  錫  麟
                                            法  官  謝  說  容
右正本證明與原本無異。
不得上訴。
                                            書記官  阮  正  枝
中      華      民      國     九十      年      五       月     一     日
                                                          Ｆ
臺灣彰化地方法院刑事判決                        八十九年度交易字第二四號
    公  訴  人  臺灣彰化地方法院檢察署檢察官
    被      告  乙○○  男  四十歲（民國○○年○月○日生）
                        住台南縣官田鄉二鎮村二鎮五一之二號
                        身分證統一編號：Ｒ一二九五四九九七號
右列被告因過失傷害案件，經檢察官提起公訴（八十九年度偵字第四九０八號），本
院判決如左︰
    主  文
乙○○因過失傷害人，累犯，處有期徒刑肆月，如易科罰金，以參佰元折算壹日。
    事  實
一、乙○○前曾因竊盜罪，經臺灣高等法院臺南分院於民國八十三年五月十二日判處
    有期徒刑六月確定，於八十四年七月二十九日執行完畢，又因竊盜等案件，再經
    臺灣高等法院臺南分院於八十四年十月二十四日判處有期徒刑一年確定，於八十
    六年五月十一日執行完畢，又因違反麻醉藥品管理條例案件，經臺灣臺南地方法
    院於八十五年七月一日判處有期徒刑十月確定，於八十七年三月十一日執行完畢
    。其於八十九年一月三十日二十一時四十五分許，駕駛原停放在彰化縣二林鎮○
    ○路○段二七號（萬興高幹七十四號）前路旁之車牌號碼Ｓ三─七四四九號自用
    小客車（車頭向西方向），起步欲迴轉行駛時，原應注意汽車起步前應顯示方向
    燈，注意前後左右有無障礙或車輛行人，並應讓行進中之車輛行人優先通過，且
    汽車迴車，應暫停並顯示左轉燈光或手勢，看清無來往車輛，始得迴轉等情，而
    依當時情形，為晴天、夜間有照明，路面無缺陷，無障礙物，視距良好，並無不
    能注意之情事，竟疏於注意，未停讓由丙○○所騎乘，沿限速六十公里之二溪路
    由東向西方向直行，以時速約六十公里之速度駛至該處之車牌號碼ＩＤＨ─八六
    五號機車先行，貿然起駛迴車，致丙○○見狀閃避不及，其機車前輪與乙○○駕
    駛之前開車輛左側保險桿發生擦撞，丙○○因受此撞擊，人車衝向對向車道旁之
    路肩後人車倒地，並因而受有右股骨幹骨折、右腳第三、四、五掌骨骨折、右足
    裂傷、右膝擦傷等傷害。
二、案經丙○○訴由彰化縣警察局二林分局報請臺灣彰化地方法院檢察署檢察官偵查
    。
    理  由
一、訊據被告固坦承於前揭時地駕駛前開車輛肇事，致被害人受有前開傷害，惟矢口
    否認前開犯行，辯稱伊轉彎時有打方向燈，係告訴人自後撞及其車輛，伊並無過
    失等語。惟經查，被告當時係停於路邊，欲迴轉駛至對向車道，而告訴人則係與
    其同向在後直行之機車，故被告於迴車時即應注意前開規定，再自事故發生後留
    於現場之被告車輛輪胎印痕係於西向道路之路旁，而車輛係橫於西向車道，自小
    客車保險桿則掉落於二車道之中心線處，顯然前開事故係發生於西向車道內，即
    係告訴人直行方向之車道，再自事故發生後，告訴人之機車與被告車輛發生撞擊
    後，人車衝至對向之東向車道路肩外，顯然當時被告車輛起駛時係猛然迴轉，全
    然未注意後方之來車，方可能與當時以時速約六十公里之告訴人所騎乘機車產生
    力道甚大之撞擊力，致使呈現如現場圖所示之情形，此再參以告訴人供稱之二車
    撞擊位置，即可得悉，此外並有診斷書、道路交通事故調查報告表及現場相片附
    卷可查，是被害人之傷害，係由於被告行為所致，至為明確。按汽車起步前應顯
    示方向燈，注意前後左右有無障礙或車輛行人，並應讓行進中之車輛行人優先行
    ，且汽車迴車，應暫停並顯示左轉燈光或手勢，看清無來往車輛，始得迴轉，道
    路交通安全規則第八十九條第一項第六款、第一百零六條第五款分別定有明文。
    被告駕車自應注意前開規定，且依當時情形，又非不能注意，竟疏未注意，以致
    肇事，被告所為顯有過失，此亦核與其後供承其有過失之情形相符，又本件經送
    台灣省彰化汽車肇事鑑定委員會鑑定及臺灣省汽車肇事覆議委員會覆議結果，均
    持相同看法，認本件係被告迴車不當所致，有前開鑑定及覆議結果在卷可查，益
    證被告之行為有過失，又被害人之受傷害，係由被告行為所致生，而被告之行為
    有過失，是被告之過失行為與被害人之受傷，自有相當因果關係，被告前開所辯
    不堪採信，其犯行堪以認定。至被告提出其車輛受損相片，請求鑑定告訴人當時
    車速部分，參以前開所述之二部車輛撞擊之力道，顯無鑑定必要，且不影響被告
    前開過失責任之認定，併予敘明。
二、核被告所為係犯刑法第二百八十四條第一項前段之過失傷害罪。被告乙○○前有
    多次前科，其最後一次因違反麻醉藥品管理條例案件，經臺灣臺南地方法院於八
    十五年七月一日判處有期徒刑十月確定，於八十七年三月十一日執行完畢，有臺
    灣高等法院被告全國前案紀錄表在卷可稽，其於刑之執行完畢後五年內，再犯本
    件有期徒刑以上之罪，係屬累犯，依刑法第四十七條規定，加重其刑。公訴人雖
    認被告乙○○於車禍發生後，即向彰化縣警察局二林分局萬興派出所警員報案，
    並自首犯罪，而接受裁判，認應依刑法第六十二條前段自首規定減輕其刑，惟經
    查，被告於警訊時係供稱其迴車有打方向燈，且未見機車，又其係被撞致車損，
    欲提毀損告訴等情，有警訊筆錄在卷可稽，而刑法第六十二條自首規定，係以犯
    罪者向該管公務員告知自己尚未被發覺的犯罪行為而自動接受法律上之裁判為要
    件，其目的在期犯罪事實之早日發覺，藉免偵查之勞費及連累無辜，並開犯罪者
    自新之路，故特予規定對自首者減輕其刑，本件雖係由被告報案，惟於警察到場
    時被告並未自承犯罪事實，反將責任推諉於告訴人，故被告報案之行為顯無接受
    裁判之意，其報案自不得視為自首，而有減刑之規定之適用，併予敘明。爰審酌
    被告過失之程度，被害人所受傷害、被告肇事後態度等一切情況，量如主文所示
    之刑，並諭知易科罰金易之折算標準，以示懲戒。
據上論斷，應依刑事訴訟法第二百九十九條第一項前段，刑法第二百八十四條第一項
前段、第四十一條、第四十七條，罰金罰鍰提高標準條例第一條前段、第二條，判決
如主文。
中      華      民      國    九十      年      一      月      四      日
                      臺灣彰化地方法院交通法庭
                                        法      官  王  紋  瑩
右正本證明與原本無異。
如不服本判決，應於判決送達後十日內向本院提出上訴狀( 須附繕本 )。
告訴人或被害人對於判決如有不服具備理由請求檢察官上訴者，其上訴期間之計算係
以檢察官收受判決正本之日期為準。
                                        法院書記官  鄭  秀  鑾
中      華      民      國    九十      年      一      月     十一     日
刑法第二百八十四條
因過失傷害人者，處六月以下有期徒刑、拘役或五百元以下罰金。致重傷者，處一年
以下有期徒刑、拘役或五百元下罰金。
從事業務之人，因業務之過失傷害人者，處一年以下有期徒刑、拘役或一千元以下罰
金。致重傷者，處三年以下有期徒刑、拘役或二千元以下罰金。


司法院資訊處製作；財團法人民間司法改革基金會備份。
